【裁判字號】    99,交易,88
【裁判日期】    990708
【裁判案由】    過失傷害
【裁判全文】
臺灣板橋地方法院刑事判決              99年度交易字第88號
公  訴  人  臺灣板橋地方法院檢察署檢察官
被      告  甲○○
上列被告因過失傷害案件，經檢察官提起公訴（99年度偵字第22
63號），本院判決如下：
    主  文
甲○○因過失傷害人，處拘役貳拾日，如易科罰金，以新臺幣壹
仟元折算壹日。
    事  實
一、甲○○於民國98年6 月22日1 時許，駕駛車牌號碼6036-FG
    號自小客車，沿臺北縣新莊市○○路往公園一路方向行駛，
    行經該路段與民樂街口時，本應注意汽車行經閃光紅燈號誌
    交岔路口時，車輛應減速接近，先停止於交岔路口前，讓幹
    道車優先通行後認為安全時，方得續行，而依當時天候晴、
    夜間有照明、路面無缺陷無障礙物、視距良好等情，並無不
    能注意情事，竟疏未注意及此，雖有減速停車再開，然未注
    意應讓幹道車優先通行後確認安全時，方得續行，而疏未注
    意仍貿然前進。適有丙○○飲酒後已不能安全駕駛，卻仍駕
    駛車牌號碼767-NY號營業小客車沿臺北縣新莊市○○街往復
    興路方向行駛，行經前開其車道為閃光黃燈號誌路口時，亦
    疏未注意車輛應減速接近，注意安全，小心通過，仍貿然駕
    車通過。造成丙○○所駕駛之上開營業小客車撞及甲○○所
    駕駛之車輛，並致丙○○受有胸部挫傷、左腕擦傷等傷害。
    嗣甲○○於肇事後在有偵查犯罪職權之公務員或機關知悉其
    犯行前，即停留在現場向至該處處理車禍之員警表明其為肇
    事者，自首而接受裁判。
二、案經丙○○訴由臺灣板橋地方法院檢察署檢察官偵查起訴。
    理  由
一、按被告以外之人於審判外之言詞或書面陳述，除法律有規定
    者外，不得作為證據，刑事訴訟法第159 條第1 項定有明文
    。另按被告以外之人於偵查中向檢察官所為之陳述，除顯有
    不可信之情況者外，得為證據，同法第15 9條之1 第2 項亦
    有明定。再按被告以外之人於審判外之陳述，雖不符同法第
    159 條之1 至之4 規定，但經當事人於審判程序同意作為證
    據，法院審酌該言詞陳述或書面作成時之情況，認為適當者
    ，亦得為證據，且當事人、辯護人於法院調查證據時，知有
    第159 條第1 項不得為證據之情形，而未於言詞辯論終結前
    聲明異議者，視為有前項之同意，此亦據同法第159 條之5
    規定甚明。查告訴人於偵查中之證述，因檢察官偵查中向被
    告以外之人所取得之陳述，原則上均能遵守法律規定，不致
    違法取供，其可信度極高，故被告以外之人前於偵查中既已
    具結而為證述，除反對該項供述得具有證據能力之一方，已
    釋明顯有不可信之情況外，應認為有證據能力。至其餘本案
    判決所引用之被告以外之人於審判外之陳述，當事人於本院
    準備程序進行中對證據能力沒有意見，迄本院言詞辯論終結
    前，復未對該等證據之證據能力聲明異議，本院審酌該等證
    據之取得，並無違法不當或證明力明顯過低之瑕疵，亦認以
    之作為證據，要屬適當，均有證據能力。
二、訊據被告甲○○對於上揭時、地與告訴人車輛發生碰撞事實
    並不爭執，惟矢口否認涉有過失傷害犯行，辯稱：伊當時經
    過路口時有先停車確認無車才經過，速度二十，告訴人酒後
    駕車，速度又快突然冒出來撞到伊車子，告訴人是要轉彎，
    伊並無疏失，並質疑告訴人的傷是否為車禍造成的傷害云云
    。經查：
（一）告訴人丙○○因於前揭時地酒後駕車撞及被告車輛，因而
      受有胸部挫傷、左腕擦傷之傷害等情，業據告訴人於警詢
      、偵查及本院審理中指訴綦詳（告訴人雖另指稱係被告車
      輛撞伊之車輛一節，尚與事實未合，另詳後述），並有道
      路交通事故現場圖、道路交通事故調查報告表（一）（二
      ）、道路交通事故照片30張、新泰綜合醫院診斷證明書1
      份等件在卷可稽，應堪信為真實。又告訴人丙○○經抽血
      檢驗換算呼氣酒精濃度為每公升0.54毫克一節，亦為告訴
      人所不爭執，復有酒精濃度測定表附卷可佐，均核先敘明
      。
（二）按汽車行駛至交岔路口，其行進、轉彎，應遵守燈光號誌
      ；次按特種閃光號誌設於交岔路口者，幹道應設置閃光黃
      燈，支道應設置閃光紅燈；又閃光黃燈表示「警告」，車
      輛應減速接近，注意安全，小心通過。閃光紅燈表示「停
      車再開」，車輛應減速接近，先停止於交岔路口前，讓幹
      道車優先通行後認為安全時，方得續行。道路交通安全規
      則第102 條第1 項第1 款；道路交通標誌標線號誌設置規
      則第211 條第1 項第1 、2 款、第224 條分別定有明文。
      查本件被告駕車沿臺北縣新莊市○○路往公園一路方向行
      駛，行至民樂街口之交岔路口，被告方向為閃光紅燈之支
      線道；告訴人駕車沿臺北縣新莊市○○街往復興路方向行
      駛，行至民樂街口之交岔路口時，告訴人方向為閃光黃光
      之幹道一節，亦為兩造所不爭執，並有道路交通事故現場
      圖、道路交通事故調查報告表（一）（二）、道路交通事
      故照片等件在卷足資佐證，應無疑義。
（三）被告雖以前詞置辯，且證人乙○○於本院審理中也到庭證
      稱：伊看到告訴人所駕駛之計程車撞到被告所駕駛之休旅
      車。伊只能看到休旅車的車速情形，因為計程車開太快，
      只有聽到引擎聲音，休旅車經過路口是先暫停，再經過紅
      綠燈。休旅車已經過了民樂街的中線，車尾也快過了等語
      （見本院99年6 月17日審判筆錄）。證人所述與被告所辯
      此節相符，然證人雖證稱被告行駛至交岔路口時有減速停
      車再開，惟被告車道為閃光紅燈，已如前述，是被告駕車
      行經前開交岔路口時，除應減速接近，先停止於交岔路口
      前外，猶應注意讓幹道車優先通行後認為安全時，方得續
      行，其理至明。而告訴人行車速度究竟多快，尚無明證，
      然以雙方在交岔路口碰撞之情形觀之，被告在行經路口時
      ，應可見到告訴人車輛正沿著新莊市○○街往復興路方向
      行駛而來，不論告訴人車速如何，被告仍應暫停待告訴人
      車輛通過後方得續行，縱使被告容或誤判告訴人之車速而
      認其可通過路口，惟此乃告訴人是否與有過失之問題，仍
      難解免被告之過失責任。至被告另辯稱告訴人是要左轉彎
      一節，為告訴人所否認，且證人乙○○亦證稱伊不知道告
      訴人是要直行或左轉等語，參以兩造撞擊之位置及被告車
      輛雖於撞擊後往前方另撞及停於路邊之其他車輛，應係被
      告行車方向之慣性使然，並無積極證據證明告訴人當時是
      要左轉彎。另告訴人指稱是被告車輛撞伊之車輛一節，不
      僅與上開證人乙○○所證述是告訴人車輛撞到被告車輛等
      事實不符，且依卷內車損照片所示，被告車輛左側車身下
      方殘留告訴人所駕駛營業小客車之黃色車漆，而告訴人車
      輛車頭嚴重損毀，焉有可能被告以車輛左側車身去撞到告
      訴人車頭？明顯可見是告訴人車輛撞及被告車輛無訛，是
      告訴人所述此節尚無足採。且依告訴人車輛車頭毀損之程
      度觀之，告訴人之車速應當甚快而無減速慢行之跡像，致
      撞擊被告車輛之力道甚大，否則當無以造成如此嚴重之損
      毀情形，均應予敘明。此外，台灣省台北縣區車輛行車事
      故鑑定委員會及臺灣省車輛行車事故覆議鑑定委員會鑑定
      意見亦均同認被告行經閃光紅燈號誌交岔路口時，支車道
      未暫停讓幹車道先行；告訴人飲酒過量，行經閃光黃燈號
      誌路口，未減速接近，注意安全，小心通過，均為本件肇
      事之原因，亦有該鑑定報告2 份附於偵查及本院卷可參。
（四）至告訴人因上開車禍事故受有胸部挫傷、左腕擦傷等傷害
      ，亦據告訴人於同日警詢時即已陳稱伊左手腕受傷、挫傷
      等語，並於翌日即至新泰綜合醫院就診，復有診斷證明書
      在卷可佐，被告空言質疑告訴人之傷勢是否車禍造成云云
      ，尚無足採。從而，本件被告駕車肇事致告訴人受傷，被
      告之過失行為與告訴人所受傷害與間有相當因果關係，堪
      以認定，應依法論科。
三、核被告甲○○所為，係犯刑法第284 條第1 項前段過失傷害
    罪。被告肇事後，犯罪未被有偵查權之警察機關發覺前，即
    向據報到場處理之臺北縣政府警察局新莊分局新莊派出所警
    員表明係肇事車輛駕駛人而自首，並進而接受裁判一節，有
    臺北縣政府警察局新莊分局道路交通事故肇事人自首情形紀
    錄表1 紙在卷可按，爰依刑法第62條前段規定減輕其刑。爰
    審酌被告素行、告訴人因此次車禍事故所受之傷勢程度，及
    被告行經上開路口，已有減速停車再開之作為，僅因未確認
    讓幹道車輛優先通行認為安全時，方得續行；而告訴人行經
    閃光黃燈號誌路口，不僅未減速接近，注意安全，小心通過
    ，猶飲酒後（換算呼氣酒精濃度為每公升0.54毫克）已達不
    能安全駕駛車輛之程度（業經臺灣板橋地方法院檢察署檢察
    官98年度偵字第24133 號為緩起訴處分確定），仍貿然駕駛
    營業小客車行駛於道路，嚴重危害道路交通安全，致於通過
    前開路口時未見減速慢行而撞及告訴人車輛，是告訴人應負
    之過失責任自應不亞於被告，前開台灣省台北縣區車輛行車
    事故鑑定委員會及臺灣省車輛行車事故覆議鑑定委員會鑑定
    意見未參酌被告已有減速停車再開之情節，而認被告為肇事
    主因，告訴人為肇事次因，尚有未盡周全之處，附此敘明。
    另衡酌兩造仍未能達成和解，賠償損失及被告犯後之態度等
    一切情狀，量處如主文所示之刑，並諭知易科罰金之折算標
    準。
據上論斷，應依刑事訴訟法第299 條第1 項前段，刑法第284 條
第1 項前段、第62條前段、第41條第1 項前段，刑法施行法第1
條之1 ，判決如主文。
本案經檢察官李美金到庭執行職務。
中    華    民    國    99    年    7     月    8     日
                        交通法庭  法  官  李君豪
以上正本證明與原本無異。
如不服本判決應於收受送達後10日向本院提出上訴書狀，並應敘
述具體理由；其未敘述上訴理由者，應於上訴期間屆滿後20日內
向本院補提理由書（均須按他造當事人之人數附繕本）「切勿逕
送上級法院」。
                                  書記官  金和國
中    華    民    國    99    年    7     月    8     日
附錄本案論罪科刑法條：
刑法第284條第1項：
因過失傷害人者，處六月以下有期徒刑、拘役或五百元以下罰金
。致重傷者，處一年以下有期徒刑、拘役或五百元下罰金。

司法院資訊處製作；財團法人民間司法改革基金會備份。
